【裁判字號】    98,交簡上,72
【裁判日期】    981215
【裁判案由】    業務過失傷害
【裁判全文】
臺灣彰化地方法院刑事判決            98年度交簡上字第72號
上  訴  人
即  被  告  乙○○
上列上訴人因業務過失傷害案件，不服本院九十八年度交簡字第
一一四二號中華民國九十八年九月十七日第一審簡易判決（檢察
官聲請簡易判決處刑案號：九十八年度調偵字第一八六號），提
起上訴，本院管轄第二審合議庭判決如下︰
    主      文
上訴駁回。
    事實及理由
一、本案經本院審理結果，認第一審判決認事用法及量刑均無不
    當，應予維持，並引用第一審判決書記載之事實、證據及理
    由（如附件）。
二、本件上訴人上訴意旨略以：上訴人即被告所駕駛之營業小客
    車於事發當時雖有撞擊少年李○○（年籍詳卷）之車牌號碼
    ＧＫＯ－一五五號重型機車，但該重型機車並未因該碰撞而
    續撞擊告訴人丙○○及陳玉喜。又臺灣省彰化縣區車輛行車
    事故鑑定委員會之鑑定意見亦認上訴人無肇事因素，另臺灣
    省車輛行車事故覆議鑑定委員會之覆議意見雖認上訴人行經
    肇事路段，超速行駛，且未注意車前狀況，而由後撞及前方
    已肇事倒地之機車，為肇事原因，但並未認定告訴人之受傷
    為上訴人之肇事因素所致。再法院若認為上訴人所言不實，
    證人所言屬實，請求進一步為測謊鑑定，且本件仍有諸多疑
    點，請求委託第三公正機構交通大學再次鑑定責任歸屬。為
    此，請求撤銷原判決，改為上訴人無罪、較輕或緩刑之判決
    云云。
三、按「被告以外之人於審判外之陳述，雖不符前四條之規定，
    而經當事人於審判程序同意作為證據，法院審酌該言詞陳述
    或書面陳述作成時之情況，認為適當者，亦得為證據。當事
    人、代理人或辯護人於法院調查證據時，知有第一百五十九
    條第一項不得為證據之情形，而未於言詞辯論終結前聲明異
    議者，視為有前項之同意。」，刑事訴訟法第一百五十九條
    之五定有明文。本件被告於本院準備程序及審理時，均表示
    對於檢察官所提各項證據方法之證據能力並無意見，本院審
    酌上開各該證據均非屬違法取得之證據，復經本院於審判期
    日就上開證據進行調查、辯論，依法均具有證據能力，合先
    敘明。
四、本件車禍在第一階段部分係告訴人丙○○騎機車後載妻子陳
    玉喜及小孩，先遭少年李○○所騎機車自後撞擊而人車倒地
    ，在第二階段部分復因上訴人所駕計程車煞停不及而撞擊少
    年李○○所騎已倒地之機車，因為有二階段之撞擊，是本件
    之關鍵爭點在於上訴人所駕之計程車於撞擊上揭少年李○○
    所騎之車牌號碼ＧＫＯ－一五五號重型機車後，該機車究竟
    有無往前滑行移動後而復撞擊告訴人丙○○與陳玉喜，並致
    該二人受傷？本院經查：（一）從計程車受損之情形以觀：
    上訴人所駕計程車因該次撞擊致該車前保險桿下側斷裂、車
    牌內凹、水箱、風葉破裂，業據上訴人於警訊時供承在卷，
    並有前揭計程車之車頭部分受損情形照片二張附卷可據（見
    偵卷第六頁、第十六頁），足見其撞擊機車瞬間之衝力並非
    輕微，上訴人所駕之計程車既因該次撞擊之衝力而受有前開
    之損害，則其撞擊衝力自亦足以將上揭少年李○○所騎已倒
    地之重型機車往前推移滑行，此從證人即少年李○○所後載
    之女性友人甲○○於本院審理時具結證稱確有看到計程車撞
    擊機車導致機車往前移動等情，益見其明。（二）從告訴人
    丙○○之傷勢位置以觀：依卷附財團法人彰化基督教醫院出
    具之診斷書係記載告訴人丙○○受有左側骨盆骨折、雙膝部
    及右手擦傷、左下肢撕裂傷等傷害，而從告訴人丙○○之雙
    膝部均受有擦傷，可以推知其遭少年李○○所騎機車撞擊後
    ，應係前傾趴倒在地，致雙膝接觸地面摩擦而受有擦傷，而
    此與告訴人丙○○係騎機車在前，遭少年李○○所騎機車自
    後追撞後失控，依力學原理，告訴人丙○○應係隨其失控機
    車向前傾倒亦屬相符。基此，告訴人丙○○於遭少年李○○
    所騎機車撞擊後，既係前傾趴倒致雙膝著地而受有擦傷，而
    非後仰摔倒致臀部著地，且告訴人丙○○與少年李○○均係
    騎乘機車，其高度相當，告訴人丙○○復後載其妻陳玉喜及
    小孩，少年李○○所騎機車既係自後追撞告訴人丙○○所騎
    機車後側，顯然無法直接撞擊告訴人丙○○之臀部，則衡情
    當無可能因少年李○○所騎機車之自後追撞而導致告訴人丙
    ○○之左側骨盆骨折；反觀告訴人丙○○於遭少年李○○所
    騎機車撞擊而趴倒在地未及爬起之際，因上訴人所駕計程車
    隨即撞擊上揭少年李○○所騎已倒地之重型機車，致該機車
    往前推移滑行，是告訴人丙○○前揭所受左側骨盆骨折之傷
    害，衡情應係因該已倒地之重型機車遭計程車撞擊後往前滑
    行而復撞擊告訴人丙○○之左側臀部所致無訛。（三）從證
    人丙○○、陳玉喜之證詞以觀：證人即告訴人丙○○於本院
    簡易庭審理時具結證稱：「當時我載我老婆及小孩要回彰化
    ，時速大約五十公里左右，我騎在橋上，後面有一少年騎機
    車撞到我，機車倒下，我人也倒在地上，我老婆跟小孩飛到
    前面，我問老婆跟小孩有無怎麼樣，她們還沒有回答，被告
    的計程車就撞上我，我是先看到車輪，後來就撞上來，被告
    的計程車是先撞到少年的機車，少年的機車再撞到我」、「
    被少年撞倒地，到被倒地之機車撞到，中間約隔三、四秒」
    、「第一次被少年撞到受傷部位係腳、膝蓋及手背」、「第
    二次被計程車撞到之機車滑行撞及受傷部位係左側臀部及左
    側背部全部瘀青，還有骨折」等情，另於本院合議庭審理時
    具結證稱：「李○○的機車從我後方撞到我的機車後方，我
    就往前方偏左倒下去，當時我太太與我女兒飛到前面去」、
    「我倒地後，我腦海中想著老婆與小孩，我問我老婆，你們
    有沒有怎樣，他們還來不及回答，我問完，頭轉過去，我就
    看到車輪子過來，然後我就『啊』的一聲」、「第二次撞擊
    ，車輪撞擊到我的左側腰、背部、骨盆，都被撞到瘀青黑掉
    了」、「第二次撞擊時，我是用手稍微撐著地，並沒有完全
    坐起來，因為根本沒有力氣坐起來」、「第二次撞擊時，我
    身體左側稍微起身，身體右側仍著地」等情；證人即告訴人
    陳玉喜於本院簡易庭審理時具結證稱：「剛開始是一個少年
    騎車撞到我們，我跟我小孩倒在路上，過了幾秒鐘又有一台
    計程車撞到我們，那台計程車是撞到機車，機車就往前滑，
    我要去抱我小孩，就被往前滑行之機車撞到手」、「第一次
    被少年撞到之受傷部位係膝蓋」、「第二次被滑行之機車撞
    到受傷部位為手背靠近手腕處」等情。本院審酌證人丙○○
    、陳玉喜之前開證詞內容，與上揭從計程車受損情形所推論
    之撞擊衝力說明，以及前揭就診斷書所載傷勢所為之客觀分
    析，互核相符而無矛盾之處，自堪予以採信。（四）綜上所
    述，上訴人空言辯稱其所駕計程車於撞擊少年李○○所騎已
    倒地之機車後，該機車並未因推移滑行而續撞擊告訴人丙○
    ○與陳玉喜二人致該二人受傷云云，要屬無據，自無足取。
五、又臺灣省彰化縣區車輛行車事故鑑定委員會之鑑定意見雖認
    上訴人無肇事因素，另臺灣省車輛行車事故覆議鑑定委員會
    九十八年三月三十一日覆議字第０九八六二０一一一六號函
    及所附覆議字第九八０三一０號覆議意見書雖未載明告訴人
    之受傷為上訴人之肇事因素所致，然關於事實之認定本屬事
    實審法院之權責，鑑定機關之鑑定意見僅係提供法院參考，
    且上開臺灣省彰化縣區車輛行車事故鑑定委員會之鑑定意見
    漏未審酌上訴人超速行駛之違規情形，亦非妥適，是就上揭
    各該鑑定委員會所為鑑定意見與本院見解有異或未提及部分
    ，當然由法院本於權責自行依法認定，本院亦已就本件車禍
    案件依法為事實之認定，並說明其依據之理由，詳如前述，
    上訴人執此為辯，同無足採。至於上訴人另聲請就本件車禍
    案件為測謊鑑定或另送請交通大學鑑定云云，本院審酌本件
    車禍案件事證業已明確，核無另行為上揭鑑定之必要，附此
    敘明。
六、末按量刑之輕重係屬事實審法院得依職權自由裁量之事項，
    苟已斟酌刑法第五十七條各款所列情狀而未逾法定刑度，即
    不得遽指為違法。且在同一犯罪事實與情節，如別無其他加
    重或減輕之原因，下級審法院量定之刑，亦無過重或失輕之
    不當情形，則上級審法院對下級審法院之職權行使，原則上
    應予尊重（最高法院八十五年度臺上字第二四四六號判決參
    照）。原審基於調查審理所認定之事實，認上訴人所犯刑法
    第二百八十四條第二項前段之業務過失傷害罪行，事證已臻
    明確，並審酌告訴人等所受損害，上訴人過失情節及迄今尚
    未與告訴人等達成民事和解或賠償損害等一切情狀，據以論
    罪科刑，判處有期徒刑三月，並諭知易科罰金之折算標準，
    經核認事用法均無違法失當之處，上訴人以前開辯詞指摘原
    判決認定事實有誤，請求撤銷原判決，為無理由，應駁回其
    上訴。
據上論斷，應依刑事訴訟法第四百五十五條之一第一項、第三項
、第三百六十四條、第三百六十八條、第三百七十三條，判決如
主文。
本案經檢察官林于人到庭執行職務。
中    華    民    國    98    年    12    月    15    日
                  臺灣彰化地方法院刑事第三庭
                      審判長法官  李  進  清
                            法官  唐  中  興
                            法官  陳  銘  壎
以上正本證明與原本無異。
本件不得上訴。
中    華    民    國    98    年    12    月    15    日
                          書記官  蘇  美  苓


司法院資訊處製作；財團法人民間司法改革基金會備份。
